臺灣高雄地方法院刑事判決　　　　　　　　　　　　九十三年度訴字第二四一二號
　　公　訴　人　臺灣高雄地方法院檢察署檢察官
　　被　　　告　乙○○　男　四.
　　選任辯護人　陳豐裕律師
右列被告因妨害性自主案件，經檢察官提起公訴（九十三年度偵字第一六九一六號）
，本院判決如左：
    主  文
乙○○對於身心障礙之女子以強暴而為性交未遂，處有期徒刑伍年陸月。並應於刑之
執行前令入相當處所，施以強制治療，期間至治癒為止，但最長不得逾年。
    事  實
一、乙○○，待業中，於民國九十三年八月二十四日下午五時許，在高雄縣湖內鄉○
    ○村○○路○段二九０巷八八之四號住宅前，見居住在附近，從事資源回收，為
    重度智障之身心障礙人甲○（六十五年生，姓名、年籍及住所等資料均詳卷附之
    代號與真實姓名對照表，代號00000000），正推娃娃車，經過巷口準備
    回家時，乙○○竟基於強制性交及剝奪行動自由之犯意，先以有廢紙為由將甲○
    攔下，並不顧甲○之拒絕，一手扯住甲○手臂、一手扯住甲○所推娃娃車，先將
    娃娃車丟置在其住處騎樓，再強拉將甲○進入其住處三樓房間內，將甲○壓制在
    房間內之長桌上，脫下甲○之衣褲，及自己之衣褲，以手撫摸甲○胸部後，並用
    手摸甲○生殖器之外陰部，因甲○激烈反抗掙扎，因而未將手指插入甲○生殖器
    內，且未及以生殖器進入甲○之生殖器，期間乙○○因甲○激烈反抗及大聲呼救
    ，竟基於傷害及恐嚇之犯意，出手毆打甲○臉部，捉住甲○頭髮撞擊地板及牆壁
    ，甚至進而以兒童衣服及手臂勒住甲○脖子制止甲○呼救，因而造成甲○受有前
    額抓傷（約二公分），前額血腫（二×二公分）、右頸部多處抓傷、頸部有明顯
    勒痕、雙側乳部多處擦傷、左後肘血腫（約零點五公分）、左後腕抓傷（約零點
    五公分、右後肘擦傷（一公分×一公分）、右前臂抓傷（約二公分）、右膝蓋抓
    傷（約一公分、小陰唇八點鐘方向二公分之擦傷等傷害，同時多次恫稱：「給妳
    死」、「不能告訴你媽媽講，不然讓妳死」等語，致甲○心生畏懼，因而生危害
    於安全，嗣甲○呼救驚動鄰居王徐銀杏，王徐銀杏遂在樓下高喊「妹妹趕快下來
    ！」，並因覺甲○回應不要靠近認為有異，乃迅速返家報警，而另一女性路人經
    過亦聽見甲○之呼救聲，即猛按乙○○住宅前門鈴，乙○○始罷手先下樓，甲○
    乃即著衣尾隨乙○○下樓，並於乙○○開門時，趁機逃離，適有接獲報案之警員
    及經街坊通知到場之甲○母親（姓名、年籍及住所等資料均詳卷附之代號與真實
    姓名對照表，代號00000000Ａ），先後趕抵，始為查獲。
二、案經甲○訴由高雄縣政府警察局湖內分局移送臺灣高雄地方法院檢察署檢察官偵
    查起訴。
    理  由
一、(一)按被告以外之人於偵查中向檢察官所為陳述，除顯有不可信之情況者外，得為
    證據，同法第一百五十九條之一第二項定有明文。偵查中對被告以外之人（包括
    證人、鑑定人、告訴人、被害人及共同被告等）所為之偵查筆錄，或被告以外之
    人向檢察官所提之書面陳述，性質上均屬傳聞證據。惟現階段刑事訴訟法規定檢
    察官代表國家偵查犯罪、實施公訴，依法其有訊問被告、證人及鑑定人之權，證
    人、鑑定人且須具結，而實務運作時，檢察官偵查中向被告以外之人所取得之陳
    述，原則上均能遵守法律規定，不致違法取供，其可信度極高，職是，被告以外
    之人前於偵查中已具結而為證述，除反對該項供述得具有證據能力之一方，已釋
    明「顯有不可信之情況」之理由外，不宜以該證人未能於審判中接受他造之反對
    詰問為由，即遽指該證人於偵查中之陳述不具證據能力。本件證人甲○於檢察官
    偵查中所為之指述，並無顯不可信之情況，依上說明，其於偵查中之指述自均具
    有證據能力。
    (二)按被告以外之人於警詢中之陳述，雖屬刑事訴訟法第一百五十九條所稱之「審
    判外之陳述」，然證人甲○、甲○之母、王徐銀杏於警詢之供述，此等證據方法
    經公訴人提出後，經本院於準備程序時詢問被告及辯護人就此項證據方法之證據
    能力之意見，被告及辯護人均答以無意見，且至言詞辯論終結前未聲明異議，經
    本院審酌該陳述作成之情況，認該陳述符合刑事訴訟法第一百五十九條之五之規
    定，自得作為證據，合先敘明。
二、訊據被告乙○○坦承於右揭時、地對於重度智障之身心障礙者甲○強制性交未遂
    及毆打甲○、並以衣服勒住甲○脖子，致甲○受傷之事實，惟否認有何妨害甲○
    行動自由及恐嚇之犯行，辯稱：「我當時是騙甲○我有紙張，甲○自己跟我到我
    妳死』等語」。惟查：
  (一)右揭事實，業據證人甲○於警詢、偵查、及本院審理中證述詳盡，且經證人甲○
    之母於警詢中證述：「當時我在家中聽到有人呼叫稱：有人在對我女兒強姦，要
    我趕快去救我女兒，我詢問地點，到達巷子，我女兒衝向我說有人要對她強姦，
    她向我哭訴時衣衫不整，手中拿著奶罩，全身發抖、像是驚嚇過度。我女兒頭部
   、脖子及全身多處受傷。」；及證人王徐銀杏於警詢中證稱：「當日十七時四十
    五分許經過中正路二段二九０巷八八之四號，發現樓上有一名女子喊叫聲，我在
    樓下喊『妹妹趕快下來』，該女子喊不要靠近，我認為有異，返家打電話向湖內
    派出所報警‧‧」等語明確，且被告亦不否認有對甲○有撫摸胸部、及外陰部，
    及毆打、拖甲○撞牆、及勒住甲○脖子等強制性交未遂及傷害甲○行為。又被害
    人確實受有事實欄所載傷害外，有被害人受傷之性侵害驗傷診斷證明書一紙，與
    傷勢照片六張、及台南市立醫院九十三年十一月三日南醫字第九三○七九一號函
    一份（本院卷五五頁）在卷可證。而甲○至台南市立醫院檢查時，經該院醫護人
    員採集陰部棉棒、陰道抹片，及內褲等證物，均送請內政部警政署刑事警察局以
    酸性磷酸酵素法檢測，結果呈弱陽性反應，以顯微鏡檢未發現精子細胞，經抽取
    ＤＮＡ檢測，未檢出型別，亦有該局九十三年十月二十七日刑醫字第０九三０一
    八一九九三號鑑驗書一紙附卷可稽（見本院卷第五四頁），此外，復有現場照片
    十張在卷可證。
  (二)被告及辯護人雖辯稱：當時僅是騙甲○三樓有衣服要給她，並未強拉甲○進入住
    處三樓，且該妨害行動自由行為應為強制性交犯行所包含，不另論罪云云，然甲
    之子女並在三樓房間門外不停拍門等情，業據證人甲○於警詢、偵查至本院審理
    中證述：「當天我推娃娃車去撿紙，我要回家，所以經過後面巷子，被告站在巷
    口說要給我紙，我說不要，他拖我進去，他是一邊拖我的手，一邊拉車子，將車
    子拖到騎樓下，他拉我的手拉到二樓（應為三樓之誤），我在一樓時有看到一個
    該房間房門反鎖，小孩有一直敲門，我喊救命，小孩也喊救命‧‧被告把我壓在
    桌上‧‧我求他放過我，他說不放過我，要讓我死，他講很多次，用衣服勒住我
    的時候有講，也有大聲叫我不要跟媽媽講，不然讓我死」等語詳盡（偵卷十四頁
    、四四頁、本院卷一四四頁）。且被告亦不否認當時其二名子女確實有在三樓房
    外拍門之事實（見偵卷五四頁），倘甲○非因被告強拉而係自願跟隨被告上樓，
    被告之子女為何要尾隨上樓並在三樓房間門外不斷拍門？顯見被告應強拉甲○上
    門外拍門制止。又按「為強姦婦女而剝奪該婦女之行動自由時，是否於強姦罪外
    另成立妨害自由罪，需就犯罪行為實施經過之全部情形觀察，如該妨害自由之行
    為可認為強姦行為之著手開始，則應成立單一之強姦罪，否則應係妨害自由及強
    姦罪之牽連犯」，最高法院六十七年度第三次刑庭庭推總會決定（三）決議可資
    參考，以被告自巷口強拉甲○至其住處，並強迫甲○進入住處三樓房間，將房門
    反鎖，始開始進行強制性交行為之犯罪實施過程觀察，被告強拉甲○顯尚未達於
    著手強制性交之程度，自難以單一之強制性交罪論處。被告顯然應係另基於妨害
    甲○行動自由之犯意，而為妨害甲○行動自由之行為，是被告上開所辯，不足採
    信。
  (三)被告及辯護人辯稱：被告未曾出言恐嚇，且被告傷害或恐嚇行為均應為包含在強
    制性交行為云云，然被告因甲○之激烈反抗，出手毆打甲○臉部，捉住甲○頭髮
    撞擊地板及牆壁，甚且以兒童衣服及手臂勒住甲○脖子制止甲○呼救，同時多次
    恫稱：「給妳死」、「不能告訴你媽媽講，不然讓妳死」等語之事實，業據證人
    甲○於警詢、偵查及本院審理中證述：「‧‧被告把我壓在桌上‧‧我求他放過
    我，他說不放過我，要讓我死，他講很多次，用衣服勒住我的時候有講，也有大
    聲叫我不要跟媽媽講，不然讓我死」等語詳盡（偵卷十三至十四頁、四六頁、本
    院卷一一七頁），且被告因甲○反抗，竟以出手毆打甲○臉部，捉住甲○頭髮撞
    擊地板及牆壁，以兒童衣服及手臂勒住甲○脖子等激烈方式，制止甲○反抗之事
    實，為被告所不否認，並參酌甲○所受如事實欄所載之多處傷害，及被告出言恐
    嚇之情形，堪認被告因欲強制性交遭甲○反抗，而另基於傷害及恐嚇之故意，以
    上開激烈方式傷害並恐嚇甲○，被告及辯護人所為：被告傷害、恐嚇行為認屬強
    制性交之強暴行為之當然結果、或脅迫之方法之辯解，尚屬無據。
  (四)至被告是否將手指及其生殖器插入甲○之生殖器而性侵害既遂一節，雖甲○屢次
    證述被告有強制性交既遂等語，然1.證人甲○於警詢時指訴：「‧‧我求他放過
    我，他說不放過我，要我死，他手抓我胸部，小鳥硬插入我尿尿的地方，還用手
    搓我尿尿的地方（有流血）‧‧」等語，於偵查及本院審理中則證稱：「‧‧他
    後來繼續打我，後來（被害人將男娃娃放在女娃娃身上），（檢察官指男娃娃生
    殖器，問這裡有沒有硬硬？）有。（被害人拿男娃娃生殖器進入女娃娃陰道，說
    「插進去」），為何說插進去，會痛，我推他（被害人將男娃娃二手自壓在女娃
    娃手上，並抓住男娃娃一直動），‧‧，他有用手插入女娃娃陰道，有流血，會
    痛，‧，在肚臍處也有黏黏的東西，是從小鳥跑出來的。」；於本院審理中證稱
    ：「他是先以手指摸我下體，後來用手指插入我陰道，之後以生殖器插入我陰道
    ，我身上肚臍有黏黏的東西是從他小鳥（指生殖器）那裡來的，我驗傷時有告訴
    醫生肚臍有黏黏的東西等語」等語（分見偵卷四六、四七頁；本院卷一一六、一
    一七頁），則證人甲○就被告是否以手指插入陰道、及射精情形等攸關強制性交
    既遂與否之情節，供述前後差異甚大。2.證人即台南市立醫院急診部護理長丙○
    ○亦到庭證稱：「當天我是值班的人員，因為晚上沒有社工人員，就由我依照表
    定流程進行檢驗。我看被害人有外傷。我依照流程表蒐證，問被害人有無換衣服
    ，發生時間，對方有無射精等問題。被害人回答，沒有換衣服，有被打，有打頭
    對方有抓她去撞地板。有被打頭、手、胸部等部位。我有問對方有無射精，但是
    她回答不清楚，所以有勾選未知。我當時想她是中度智障，就直接檢查她的衣物
    及身體。性侵害案件如果被害人回答沒有更衣，會依照『性侵害證物採集單』所
    規定程序蒐證，表單上有打勾部分都有做，我請被害人脫下衣物，站在白紙上。
    我與醫師有依序檢查全身，當時有檢查她的身體是乾燥的，並沒有發現被害人肚
    臍部分有黏黏的東西，而且性侵害案件蒐證，都是醫師指示護士按照指示蒐證，
    且都是醫師護士二人以上一起進行，以免遺漏被害人的陳述。當時沒有聽到被害
    人有陳述肚臍部分有黏黏的東西。」等語（見本院卷一五四頁至一五五頁），與
    證人甲○證述之情節亦不相符。3.「按一般檢測精液是否存在，有酸性磷酸酵素
    法、及顯微鏡檢查二種方式，所謂酸性磷酸酵素為精液中含量極高之蛋白質，因
    此以檢測該酵素之活性，做為檢體是否含精液之初步篩檢方式，若檢體為正常濃
    度之精液，檢測結果應呈陽性反應‧‧；顯微鏡檢查是利用顯微鏡直接觀察抽樣
    檢體是否含有精子細胞，，係在一次檢驗全部細胞中抽樣百分之一，做成抹片後
    染色四百倍觀察，作為精液確定性之試驗」，有內政部刑事警察局九十四年一月
    十日刑醫字第九四一一二六號函在卷可資佐證（附於本院卷一○一頁）。而依上
    開卷附內政部警政署刑事警察局鑑驗書，甲○之陰部棉棒、陰道抹片，及內褲，
    經送驗以酸性磷酸酵素法檢測，結果均呈弱陽性反應，且顯微鏡檢未發現精子細
    胞，業如前述。是甲○此部分之證述，前後差異過大，與客觀事證不符，尚難採
    信。
  (五)公訴人雖認被告於路人按門鈴時，又阻止甲○離去，並另恐嚇甲○不得告訴其家
    人否則要讓她死一節，因證人甲○於本院證述時詳盡：「壞人（指被告）在有人
    按門鈴時，下樓開門，我就跟著他後面出來；壞人（指被告）有大聲說不可以跟
    我媽媽講，不然要讓我死」，是
    七、一一八頁），是公訴人就此顯有誤會，附此敘明。
  (六)綜上所述，本件事證已臻明確，被告所辯不足採信，其犯行洵堪認定。
三、(一)按所謂身心障礙者，係指個人因生理或心理因素致其參與社會及從事生產活動
    功能受到限制或無法發揮，經鑑定符合中央衛生主管機關所定等級之下列障礙並
    領有身心障礙手冊者為範圍‧‧六、智能障礙者。身心障礙保護法第三條第一項
    第六款定有明文。本件被害人甲○屬重度智障者，並領有中華民國殘障手冊，有
    殘障手冊影本在卷可佐，為身心障礙之人。故核被告所為，係犯刑法第二百七十
    七條第一項之傷害罪、刑法第三百零二條第一項之剝奪他人行動自由罪、刑法第
    三百零五條恐嚇危害安全罪、刑法第二百二十二條第二項、第一項第三款之對身
    心障礙之人強制性交未遂罪。又被告所犯上開四罪間，有方法、結果之牽連關係
    ，應從一重之加重強制性交未遂罪處斷。公訴人雖於論罪欄中漏論刑法第三百零
    五條恐嚇危害安全罪，惟於犯罪事實中業已論及被告另涉恐嚇犯行，且經公訴檢
    察官當庭予以補充，本院自得加以審酌。另公訴人雖認被告並有同法第二百二十
    二條第一項第五款對被害人施以凌虐之加重情形，惟按刑法第二百二十二條第一
    項第五款所稱之凌虐，係指凌辱虐待，以違背人道、損害人格，使人不堪忍受之
    殘暴行為，加諸被害人，使人有慘酷之感覺（參楮劍鴻著刑法分則釋論第六五八
    頁）。自本件被告傷害證人甲○之方式觀之，雖使甲○身受多處傷勢，然依通常
    社會觀念，尚難認已屬凌辱虐待，施以非人道之待遇，公訴人認被告尚有對被害
    人施以凌虐等情，容有誤會，附此敘明。被告已著手於對於身心障礙之人強制性
    交之犯罪行為之實施，而未至強制性交既遂之結果，為未遂犯，應依刑法第二十
    六條前段之規定酌減輕其刑。公訴人認被告係犯刑法第二百二十二條第一項第三
    款對於身心障礙之人強制性交之犯罪行行既遂罪，尚有誤會，附此敘明。
  (二)至被告及辯護人辯稱：「被告是因飲酒而陷入精神耗弱狀態，方為本件犯行」云
    云，然刑法第十九條第二項精神耗弱係指被告行為時之精神，對於外界事務之判
    斷能力較普通人之平均程度，顯然減退（最高法院四十八年台上字第一四八六號
    判例可資參考）。經本院將被告送高雄榮民總醫院鑑定被告案發當時精神狀態，
    經該院鑑定結果認：「被告在收押前有長期酒精依賴情形，過去並無衍生之精神
    疾病，案發當日依照平日之習慣飲酒‧‧被告承認有摸乳、摸下體，打臉部、掩
    嘴、勒脖子等動作，但否認有陰莖插入陰道，及其他肢體傷害之動作，評估事發
    當時有輕微酒精中毒情形，衝動控制變差，但未達精神耗弱之程度。」，有該院
    九十三年十二月十四日高總精醫字第○九三○○一四三七一號函及所附精神狀況
    鑑定書在卷可參（附於本院卷九十至九四頁），並參酌被告於案發當時，強拉甲
    行告訴他人，及於路人按電鈴時，仍下樓開門等情形，堪認被告行為時之精神與
    一般正常人無異，並無對外界事務知覺理會及判斷作用低於常人之精神耗弱狀態
    ，被告此部分所辯，尚無可採。
  (三)爰審酌被告犯罪後未能坦承全部犯行，且於警詢時先僅承認撫摸甲○胸部，打甲
    子等犯行，且於檢察官偵訊時，復先辯稱：「我沒有對她怎樣，只有摸她胸部而
    已」等語，嗣經檢察官提示證據，見無法狡賴後，始坦承部分犯行（見被告九十
    三年八月二十五日警詢筆錄、九十三年九月七日偵訊筆錄），迄今未見悔意，犯
    後態度欠佳，復斟酌被告於行為時，竟憑恃性別、體力上之優勢，對身心障礙之
    甲○，為強制性交未遂之行為，且為達強制性交之目的，竟妨害甲○行動自由，
    並以事實欄所示之激烈方式傷害、恐嚇甲○，手段卑劣，對於甲○身體、心理顯
    然造成嚴重之戕害，惡性重大，其雖與被害人以新台幣一百萬元達成民事上和解
    ，有本院刑事附帶民事訴訟和解筆錄在卷可證，然迄今分文未付，且亦表示待出
    獄後方能夠付款等語（見本院卷一三四頁），證人甲○之損害並未受到實際之補
    償，且亦未獲得證人甲○之諒解等一切情狀，量處如主文所示之刑。公訴人雖以
    被告強制性交既遂為其求刑基礎具體求刑十二年及褫奪公權，然公訴人係以被告
    強制性交既遂為其求刑基礎，本院因而認公訴人之求刑過重，仍以主文所示之刑
    為宜。
  (四)按犯刑法第二百二十二條之罪者，於裁判前應經鑑定有無施以治療之必要，刑法
    第九十一條之一第一項定有明文。依其立法意旨，乃在對於妨害性自主犯罪之被
    告，藉由治療處分以矯正其偏差行為，避免其有再犯之虞，是以法院斟酌是否判
    處施以被告治療處分，應以被告有無再為妨害性自主犯罪之虞，而有施以矯治之
    必要以為判斷。本件經本院囑託高雄榮民總醫院被告有無施以治療必要實施鑑定
    ，結果認：「被告於精神鑑定中表示每日都有性需求，與妻子商談離婚中，關係
    不良，性需求無法滿足，企圖淡化其強制性交行為，且表示自己覺得發生這種事
    ，若女方不同意男性不可能得逞，女方多少有意願‧‧。摘要結論認為：被告與
    家庭、工作、社交人際交環境不佳，性需求高（每日），但缺乏適當宣洩，低自
    尊，依賴但輕視女性，雖然根據性再犯危險評估表，預估被告再犯率為中低危險
    ，然其評估時意識清楚但合作度低仍需預防再犯及輔導。鑑定結果：被告依明尼
    蘇達性犯罪篩檢評估表評定為四分，屬中低危險程度，據外國常模其性犯罪之再
    犯率為百分之四十五，仍具有部分再犯危險因素，包括酗酒、職業功能不良、性
    衝動、強暴迷思（認為被害人多少也有意願）‧‧雖不需精神藥物治療，但吳員
    確有治療必要，建議安排吳員加入戒酒團體及性侵害之心理治療團體」，有該院
    九十三年十二月十四日高總精醫字第○九三○○一四三七一號函及所附精神狀況
    鑑定書在卷可參（附於本院卷九十至九四頁），並參酌被告係對身心障礙女子為
    強制性交行為，被告之整體犯罪情節，犯罪後對告訴人甲○並無悔意之犯後態度
    ，及被告依據明尼蘇達性犯罪篩選評估表認再犯率為百分之四十五（該表性再犯
    基線為百分之三十五）等情事，本院因認被告有再犯之危險性，故爰依刑法第九
    十一條之一第一項、第二項之規定諭知被告應於刑之執行前令入相當處所施以治
    療，期間至治癒為止，最長不得逾三年。
據上論斷，應依刑事訴訟法第二百九十九條第一項前段，刑法第二百二十二條第二項
、第一項第三款、第二百七十七條第一項之傷害罪、刑法第三百零二條第一項之剝奪
他人行動自由、第三百零五條、第五十五條、第二十六條前段，第九十一條之一第一
項、第二項，判決如主文。
本案經檢察官丁○○到庭執行職務。
中　　　華　　　民　　　國　      九十四　　　　年　  三　　月　　八  　日
                                  臺灣高雄地方法院刑事第十六庭
                                      審判長法　官  施柏宏
                                            法  官  洪能超
                                            法  官  陳億芳
右正本證明與原本無異。
如不服本判決，應於收受送達後十日內向本院提出上訴書狀。
　　　　　　　　　　　　　　　　　　　　　  書記官  林國龍
中　　　華　　　民　　　國　      九十四　　　　年　  三　　月　　十一　日
中華民國刑法第二百七十七條
(普通傷害罪)
傷害人之身體或健康者，處三年以下有期徒刑、拘役或一千元以下罰金。
犯前項之罪因而致人於死者，處無期徒刑或七年以上有期徒刑；致重傷者
，處三年以上十年以下有期徒刑。
中華民國刑法第三百零五條
(恐嚇危害安全罪)
以加害生命、身體、自由、名譽、財產之事，恐嚇他人致生危害於安全者，處二年以
下有期徒刑、拘役或三百元以下罰金。
中華民國刑法第三百零二條
 (剝奪他人行動自由罪)
私行拘禁或以其他非法方法，剝奪人之行動自由者，處五年以下有期徒刑、拘役或三
百元以下罰金。
因而致人於死者，處無期徒刑或七年以上有期徒刑，致重傷者，處三年以
上十年以下有期徒刑。
第一項之未遂犯罰之。前項之未遂犯罰之。
中華民國刑法第二百二十二條
（加重強制性交罪）
犯前條之罪而有左列情形之一者，處無期徒刑或七年以上有期徒刑：
一  二人以上共同犯之者。
二  對十四歲以下之男女犯之者。
三  對心神喪失、精神耗弱或身心障礙之人犯之者。
四  以藥劑犯之者。
五  對被害人施以凌虐者。
六  利用駕駛供公眾或不特定人運輸之交通工具之機會犯之者。
七  侵入住宅或有人居住之建築物、船艦或隱匿其內犯之者。
八  攜帶兇器犯之者。
前項之未遂犯罰之。